臺灣高等法院臺中分院刑事判決　　　　 94年度上訴字第714號
上　訴　人
即　被　告　丙○○
指定辯護人　本院公設辯護人　甲○○
上　訴　人
即　被　告　乙○○
　　　　　　　　　　(
選任辯護人　林軍男　律師
上列上訴人因違反槍砲彈藥刀械管制條例案件，不服臺灣臺中地
方法院93年度訴字第2718號中華民國 94年1月18日第一審判決（
起訴案號：臺灣臺中地方法院檢察署93年度偵字第15988號） ，
提起上訴，本院判決如下：
    主　　  文
上訴駁回。
    事　　  實
一、丙○○曾於民國（下同）九十一年一月四日因違反毒品危害
    防制條例案件，經原審法院就施用一級毒品部分判處有期徒
    刑十月，就施用二級毒品部分判處有期徒刑三月，並定應執
    行刑為有期徒刑一年，且於九十一年二月四日確定，而甫於
    九十二年十月二十七日執行完畢，不知悔改，其明知未經許
    可，不得製造可發射子彈具有殺傷力之槍枝及製造具有殺傷
    力之子彈，竟與乙○○基於製造可發射子彈具有殺傷力槍枝
    及具有殺傷力之子彈之單一犯意聯絡，自九十三年四月間某
    日（起訴書誤載為九十三年二月二十七日）起至同年八月間
    某日止，在台中縣豐原市○○路一二三巷十一弄二號乙○○
    所承租經營之「長原金屬雕刻工藝社」內，利用該工廠休息
    時，共同以丙○○所有之工具一箱、零件一包、仿ＣＯＬＴ
    廠ＭＫＩＶ型半自動手槍之玩具手槍一支及仿ＢＥＲＥＴＴ
    Ａ廠Ｍ９型半自動手槍製造之玩具手槍一支、仿半自動手槍
    外型製造之玩具槍一把、玩具金屬彈殼、改造手槍圖解說明
    書壹張、彈簧、ＣＯ２鋼瓶、底火葯、底火、金屬管、金屬
    棒、玩具手槍零件一包、玩具槍管一支，及乙○○所有放置
    於該工廠內之手壓台一台、雕刻機三台、車床一台、銅條數
    條，共同未經許可製造可發射子彈具有殺傷力之改造手槍二
    枝（槍枝管制編號0000000000號、第00000
    00000號）及亦具有殺傷力之改造子彈捌拾玖顆。嗣於
    九十三年九月八日晚上十時三十分許，由丙○○帶同員警至
    前開工藝社內開始執行搜索，並扣得丙○○所有之改造手槍
    圖解說明書一張、彈簧肆拾條、ＣＯ２鋼瓶伍瓶、工具壹箱
    、底火葯貳佰貳拾顆、底火壹小盒、玩具金屬彈殼、土造金
    屬彈殼、土造金屬彈頭共壹包、玩具手槍金屬滑套二個、土
    造金屬滑套半成品二個、玩具金屬槍管四支、金屬管六支、
    金屬棒二十一支、零組件一包、不具有殺傷力之玩具槍一把
    （槍枝管制編號0000000000）、玩具槍管一支及
    乙○○所有之手壓台一台、雕刻機三台、車床一台、銅條九
    條及前開二人共同製造完成具有殺傷力之改造手槍貳枝（槍
    枝管制編號0000000000號、000000000
    0號）、具有殺傷力之改造子彈捌拾玖顆（嗣經試射二十二
    顆，剩餘六十七顆），另扣得乙○○所有不具有殺傷力之玩
    具長槍二把（槍枝管制編號0000000000、000
    0000000號）、玩具短槍（槍枝管制編號00000
    00000號）一把。
二、案經台中市警察局第二分局報請台灣台中地方法院檢察署檢
    察官偵查起訴。
    理 　　 由
甲、認定被告丙○○犯罪之理由：
一、訊據被告丙○○固坦承前開扣案物品除車床、雕刻機、手壓
    台、銅條、不具有殺傷力之長槍二枝、槍枝管制編號000
    0000000號玩具槍一把之外，其餘物品均係伊所有之
    物，惟矢口否認有何製造槍彈情事，辯稱：伊是從中友百貨
    股份有限公司購得玩具槍來組裝，該扣案槍枝應無殺傷力，
    其中槍枝管制編號0000000000號改造手槍一把，
    是警方要伊當場組裝完成云云。
二、惟查：
（一）扣案之二支改造手槍及土造子彈經內政部警政署刑事警察
      局鑑定結果，其中一支編號0000000000號係仿
      ＣＯＬＴ廠ＭＫＩＶ型半自動手槍製造之金屬玩具手槍，
      換裝土造金屬槍管改造而成之改造手槍，另一支編號00
      00000000號係仿ＢＥＲＥＴＴＡ廠半自動手槍製
      造之金屬玩具手槍製造之玩具手槍換裝土造金屬槍管而成
      之改造手槍，均機械性能良好，可擊發適用子彈，認有殺
      傷力，子彈八十九顆，均係直徑約九ｍｍ金屬彈頭之土造
      子彈，亦具有殺傷力等情，有內政部警政署刑事警察局九
      十三年十月八日刑鑑字第0000000000號槍彈鑑
      定書附卷足憑。
（二）中友百貨股份有限公司之玩具部門所販賣之擬真槍枝商品
      為華山玩具公司出品之道具槍，其槍枝、槍管為鋁合金，
      但槍管是反撞針式，槍管封死，無發射，無法改造之音效
      玩具槍，不曾另附送或販賣其他槍管，業據中友百貨股份
      有限公司函覆本院在卷可憑，被告丙○○辯稱：伊是購買
      中友百貨股份有限公司之玩具槍，並以該公司附贈之槍管
      組裝玩具手槍，製造完成本案扣案之二把改造手槍云云，
      顯係卸責之詞，不足採信。
（三）員警於搜索查獲前開物品時，固有當場請被告丙○○以其
      所有之已拆卸之零件，示範如何組裝玩具手槍，惟該組裝
      僅係示範，欠缺多種零件，不可能有殺傷力，業據到場搜
      索之員警即證人黃建榮於本院結證屬實，而扣案之槍枝管
      制編號0000000000號改造手槍欠缺零件，無法
      發射，沒有殺傷力，亦有內政部警政署刑事警察局九十三
      年十二月二十八日刑鑑字第九三○二二九四九二號鑑定報
      告一紙附卷可憑。是以前開當場組裝之手槍顯無殺傷力，
      並非槍枝管制編號0000000000號之具有殺傷力
      之改造手槍，被告丙○○前開辯稱，顯係意圖以前開辯詞
      模糊本案之焦點，不足採信。
（四）此外復有前揭具殺傷力之改造手槍二支、亦具有殺傷力之
      子彈八十九顆、改造手槍圖解說明書一張、銅條九條、彈
      簧四十條、車床一台、手壓台一台、雕刻機三台、ＣＯ２
      鋼瓶五瓶、工具一箱、底火葯二百二十顆、底火一小盒、
      玩具金屬彈殼、土造金屬彈殼、土造金屬彈頭共一包、玩
      具手槍滑套二個、土造金屬滑套半成品二個、玩具槍管四
      支、金屬管六支、金屬棒二十一枝扣案可稽，被告丙○○
      上揭製造槍彈犯行洵堪認定。
乙、認定被告乙○○犯罪之理由：
一、訊據被告乙○○對於前開搜索之地點，係伊承租用來經營工
    藝社等情，固亦供承在卷，惟矢口否認有何共同製造手槍及
    子彈犯行，辯稱：丙○○在該處製造彈藥，伊完全不知情云
    云。
二、惟查：
（一）被告丙○○與被告乙○○為互相熟識之朋友，被告丙○○
      曾經於前開犯罪期間向被告乙○○要求借用工廠之機具改
      造槍枝，乙○○應允之，業據被告乙○○於偵查中供稱：
      「因為一個多月前丙○○發生車禍，需要很多錢，我只好
      答應他將廠房提供給他改造槍彈，但只允許他改造二把手
      槍」等語不諱（見偵查卷第五十一頁），前開供述與偵訊
      錄影帶相符，亦經本院勘驗屬實，制有勘驗筆錄足參。
（二）被告丙○○曾經於前開犯罪期間請被告乙○○幫忙製造部
      分槍枝零件，亦經被告丙○○於本院調查時供稱：「槍枝
      裡面有一個機件，麻煩他幫我用而已」等語（見本院卷第
      二十一頁）及本院審理時結證稱：「我有請他幫我車過一
      、二次沒錯」等語（見本院卷第一四八頁」，核與被告乙
      ○○於偵查中供稱：「那個好像很久以前的事情，我不知
      道他在做什麼，而且那東西我也看不太懂，：：只有一兩
      次而已」（見偵查卷第八十三頁）等情相符。
（三）又本案被告乙○○經警於前開時地查扣玩具手槍一把、長
      槍二把，業據被告乙○○坦承不諱，且有玩具長槍二把（
      指槍枝管制編號0000000000號、000000
      0000號）、短槍一把（指槍枝管制編號000000
      0000號）扣案可稽，則被告乙○○對於槍枝之構造應
      知之甚詳，是以被告乙○○辯稱：伊有幫丙○○磨過零件
      ，但不知道該零件之用途云云，及被告丙○○亦於本院結
      證並附和稱：被告乙○○雖然有幫伊磨槍枝之機件，但不
      知道那是槍枝機件云云，分係卸責及脫免他人罪責之詞，
      均不足採信。
（四）另被告丙○○於警訊中坦承被告乙○○與其共同改造槍彈
    　（見偵查卷第七十一頁），而該警訊筆錄製作之日期為九
      十三年十月十二日，距離本案查獲之日期九十三年九月八
      日，已超過一個月之久，且該警訊筆錄製作完成後，被告
      丙○○於檢察官複訊時詢問伊：「警訊筆錄有沒有按照你
      的陳述記載？（指示筆錄）」及「現在精神狀況？」二問
      題時，分別答稱：「有，我有看筆錄」、「還好」等語，
      並經製作該次筆錄之員警即證人林明佐到庭結證稱：前開
      筆錄為被告丙○○出於自由意志之陳述等語明確，再參以
      前開（一）（二）（三）之說明，被告乙○○自始應即知
      悉被告丙○○改造槍枝、子彈並為協助修改之行為，堪以
      認定。
（五）再本案扣案改造手槍、子彈等物，包含被告乙○○所有之
      玩具槍三把，大部分係在前開工廠內之辦公桌上鎖之抽屜
      內，少部分在該辦公桌未上鎖之抽屜內查獲，而該抽屜鑰
      匙，係由被告乙○○之前妻賴小琪提供給警方開啟，且員
      警於前開搜索之現場詢問：「有一把成品在哪裡？」，被
      告乙○○並稱：「已經拆開了，現在又組起來了」等語，
      業據本院勘驗現場搜索之錄影帶，制有勘驗筆錄在卷可憑
      ，顯見被告乙○○對於前開槍彈均放置於前開辦公室之抽
      屜內，及對前開扣案物品之現狀均知之甚詳，況被告乙○
      ○係前開工廠之實際負責人，倘被告丙○○隱瞞其在工廠
      內改造槍彈之事實，斷無將其改造槍彈放置在被告乙○○
      所用之辦公室抽屜內，致其得以輕易發現，而自暴其製造
      槍彈犯行之重罪之理。綜上所述，被告乙○○上開所辯，
      無非係圖卸刑責之詞，不足採信，其與被告丙○○共同涉
      犯製造槍彈犯行，亦同堪認定。
丙、被告二人論罪科刑部分：
一、核被告丙○○、乙○○所為，均係犯槍砲彈藥刀械管制條例
    第十一條第一項未經許可製造具殺傷力之槍砲罪、同法第十
    二條第一項之未經許可製造具有殺傷力之子彈罪。被告丙○
    ○、乙○○持有具殺傷力之槍、彈之低度行為，分別為製造
    具殺傷力之槍彈之高度行為所吸收，均不另論罪。另前揭扣
    案之土造金屬滑套二個、土造金屬彈殼、彈頭一批，固為槍
    枝、彈藥之主要組成零件，復有前開內政部警政署刑事警察
    局0000000000號鑑定報告一紙附卷可憑，惟查：
    被告丙○○自承本案扣案物品中包括金屬棒二十一枝、金屬
    管二枝、銅條等物品，均係伊製造手槍所用之物，且中友百
    貨股份有限公司並未販售槍枝零件，亦經該公司函覆本院在
    卷可憑，是以被告丙○○供稱：伊是去中友百貨購得零件組
    裝槍枝云云，不足採信，業如前述，且無積極證據足以認定
    被告丙○○係先持有槍枝主要組成零件再持以組裝手槍，則
    被告丙○○應係自行製造前開槍枝主要零件再進行製造手槍
    、子彈，堪以認定。因之，被告丙○○製造槍枝、彈藥之主
    要零件之行為，自係製造手槍、子彈之行為部分階段行為，
    自不另論以槍砲彈藥刀械管制條例第十三條第四項之罪。被
    告丙○○、乙○○就前開犯行均有犯意聯絡與行為分擔，應
    論以共同正犯，被告二人以一行為同時改造手槍及子彈，為
    想像競合犯，應從一重之製造可發射子彈之槍枝罪處斷。按
    被告丙○○、乙○○多次進入前開工廠內製造槍枝、子彈之
    時間固有不同，改造槍枝及子彈為數亦不少，然係被告丙○
    ○、乙○○同時間接續改造，顯係基於同一製造犯意之數接
    續動作，應僅論以一罪，公訴人認被告係連續製造槍、彈，
    應論以連續犯並加重其刑，尚有未洽（最高法院九十年台上
    字第一二六號、台灣高等法院台中分院九十一年度重上更字
    第十八號著有判決可參）。次查被告丙○○曾於九十一年一
    月四日因違反毒品危害防制條例案件，經原審法院就施用一
    級毒品部分判處有期徒刑十月，就施用二級毒品部分判處有
    期徒刑三月，並定應執行刑為有期徒刑一年，且於九十一年
    二月四日確定，而甫於九十二年十月二十七日執行完畢，有
    臺灣高等法院被告全國前案紀錄表、臺灣臺中地方法院檢察
    署刑案資料查註紀錄表各一份附卷可稽，其於有期徒刑執行
    完畢後，五內以內再犯本件有期徒刑以上刑之罪，為累犯，
    應依刑法第四十七條之規定加重其刑。原審依槍砲彈藥刀械
    管制條例第十一條第一項、第十二條第一項，刑法第十一條
    前段、第二十八條、第五十五條、第四十二條第二項、第四
    十七條、第三十八條第一項第一款、第二款，罰金罰鍰提高
    標準條例第二條，審酌被告丙○○素行不良，被告乙○○素
    行尚佳，被告丙○○為主謀，本案犯罪之動機、目的、手段
    、製造完成之槍枝有二把、子彈有八十九顆，倘流入市面供
    人作不法使用，對社會治安有重大危害及被告二人犯罪後於
    審理期間，均未能坦承犯行之犯後態度等一切情狀，各量處
    如原審主文所示之刑，並俱就併科罰金部分諭知易服勞役之
    折算標準。扣案之改造手槍壹枝（槍枝管制編號00000
    00000號）、改造手槍壹枝（槍枝管制編號00000
    00000號）、改造子彈陸拾柒顆（原扣案子彈八十九顆
    ，業經試射二十二顆，餘六十七顆）經鑑定有殺傷力，為違
    禁物；扣案之改造手槍圖解說明書壹張、銅條玖條、彈簧肆
    拾條、ＣＯ２鋼瓶伍瓶、工具壹箱、底火葯貳佰貳拾顆、底
    火壹小盒、玩具金屬彈殼、土造金屬彈殼、土造金屬彈頭共
    壹包、玩具金屬滑套貳個、土造金屬滑套半成品貳個、玩具
    槍管肆支、金屬管陸支、金屬棒貳拾壹枝、零組件壹包、玩
    具手槍壹把（槍枝管制編號0000000000號）為被
    告丙○○所有供製造槍彈所用之物，銅條九條為被告乙○○
    所有供製造彈藥所用之物，業據被告丙○○供明在卷，均依
    法併予宣告沒收。至扣案之車床一台、雕刻機三台、手壓台
    一台，雖為被告乙○○所有供本案改造槍彈所用之工具，業
    據被告丙○○供明在卷，惟該查扣車床、雕刻機、手壓台之
    地點為乙○○所經營雕刻工藝社，平日由被告乙○○僱用簡
    文通在該處作鞋模雕刻，業據證人簡文通於本院勘驗現場時
    在場結證明確，該雕刻機、車床、手壓台等顯係被告乙○○
    平日謀生之工具，而改造槍彈使用該機具之情形非多，業據
    被告丙○○供稱：伊只是用來磨一下零件等語在卷可稽，衡
    諸車床、手壓台、雕刻機之價值及本案槍彈之數量，認前開
    為警查扣之車床、雕刻機、手壓台之沒收，不符合比例原則
    ，爰就此部分之機具不予宣告沒收。另其餘扣案均不具有殺
    傷力之長槍二枝（槍枝管制編號分為0000000000
    、0000000000號）、玩具短槍一把（槍枝管制編
    號為0000000000號），雖為被告乙○○所有之物
    ，惟並無積極事證足認與本件被告等製造槍彈犯行有直接重
    要關聯性，又非違禁物，爰不併予宣告沒收，均附予敘明，
    核無不合，被告丙○○上訴意旨略以：被查獲之槍枝係伊從
    中友百貨公司購得之玩具槍來組裝，扣案之槍枝應無殺傷力
    ，又警方要伊當場組裝之槍係銀色，並非警所稱之00000000
    00之黑色手槍，因欠缺零件，不可能有殺傷力，警方所提出
    之0000000000號銀色具有殺傷力槍枝非其所組裝，亦非其所
    有等語置辯。惟查被告丙○○所組裝之0000000000號手槍，
    因欠缺零件，不具殺傷力，而具有殺傷力之0000000000號銀
    色槍枝，亦係當場所查獲，業據到場搜索之員警即證人黃建
    榮到庭證述明確，原審理由已詳加敘明，被告丙○○上訴意
    旨顯係卸責之詞，自不足採。被告乙○○上訴意旨略稱：被
    告乙○○並未同意提供場所予丙○○改造扣案槍彈，自不能
    以本件之槍彈係在被告乙○○之工廠及其工廠內之辦公桌抽
    屜查獲，據以推論被告乙○○知情而有犯意之聯絡，又扣案
    之0000000000號槍枝，經原審勘驗搜索錄影帶及照片顯示，
    其槍管本身有阻鐵，欠缺拉柄、撞針等多項零件，應不可能
    擊發，更不具殺傷力，另編號0000000000號之槍枝，實際上
    即為本案管制編號0000000000號之槍，不在當場搜索扣押清
    單中，此槍亦即丙○○當場組裝完成不具殺傷力之槍枝，被
    告乙○○及丙○○皆指稱扣案之槍枝僅有5把（管制編號為0
    000000000、0000000000、0000000000、0000000000、00000
    00000之槍枝），事後增加不在當場扣押之第6把槍，原判決
    之認定即有違誤等語。惟查被告乙○○知情並同意丙○○改
    造槍彈之犯行，原審理由已敘明，又扣案之0000000000號槍
    枝具有殺傷力，業據內政部警政署刑事警察局鑑定明確，而
    被告僅依搜索錄影帶及照片而認定槍枝不具殺傷力云云，顯
    不足採，另具有殺傷力之改造手槍編號0000000000及000000
    0000號2支， 係經警扣押後送台灣台中地方法院檢察署贓物
    庫保管，有扣押物清單在卷可憑（見原審卷第44頁），具有
    殺傷力之槍枝既確係本件扣案屬實，警方自無將未具有殺傷
    力之槍枝混入本案之必要，其他無殺傷力之槍彈亦經警方移
    送，則被告乙○○所辯查獲之槍枝為5把，後增為6把，核屬
    無據，被告乙○○上訴意旨所辯，亦不足採，被告丙○○、
    乙○○上訴均無理由，應予駁回。
丁、公訴意旨略以：被告丙○○於九十三年四月間以新台幣三萬
    元之價格出售一把自行改造之手槍予綽號老Ｋ之男子，因認
    被告丙○○另涉犯槍砲彈藥刀械管制條例第十一條第一項之
    罪嫌云云。訊據被告丙○○堅決否認有販賣槍枝之犯行，辯
    稱：伊並未出售具有殺傷力之槍枝予老Ｋ等語。按犯罪事實
    應依證據認定之，無證據不得認定犯罪事實，刑事訴訟法第
    一百五十四條第二項定有明文。次按被告之自白不得作為有
    罪判決之唯一證據，仍應調查其他必要之證據，以察其是否
    與自白相符，刑事訴訟法第一百五十六條第二項亦定有明文
    。查：本案公訴人所指被告丙○○販賣之槍枝，並未扣案，
    無法鑑定該槍枝是否有殺傷力，且公訴人所指購買槍枝之老
    Ｋ亦無從查證，自不得僅憑被告丙○○於警訊中供稱曾經販
    賣一把槍予綽號老Ｋ之男子，遽認定被告丙○○確有販賣槍
    枝之犯行，則此部分犯罪，應屬不能證明，原應為無罪之諭
    知，惟公訴人認前開販賣槍枝之事實與前開論罪科刑部分有
    高低度行為之吸收關係，原審不另為無罪之諭知，併予敘明
    ，核無不合。
戊、據上論結，應依刑事訴訟法第三百六十八條，判決如主文。
本案經檢察官丁○○到庭執行職務。
中　　華　　民　　國　　94　　年　　6 　　月　　28　　日
              刑事第六庭  審判長法　官　李　文　雄
                                法　官　邱　顯　祥
                                法　官　劉　連　星
上列正本證明與原本無異。
如不服本判決應於收受送達後十日內向本院提出上訴書狀，其未
敘述上訴之理由者並得於提起上訴後十日內向本院補提理由書（
均須按他造當事人之人數附繕本）。
                                書記官　陳　秀　真
中　　華　　民　　國　　94　　年　　6 　　月　　29　　日
槍砲彈藥刀械管制條例第十一條第一項：
未經許可，製造、販賣或運輸第四條第一項第一款所稱其他可發
射金屬或子彈具有殺傷力之各式槍砲者，處五年以上有期徒刑，
併科新台幣一千萬元以下罰金。
槍砲彈藥刀械管制條例第十二條第一項：
未經許可，製造、販賣或運輸子彈者，處一年以上七年以下有期
徒刑，併科新台幣五百萬元以下罰金。
                                                      Ｒ
